【裁判字號】    90,訴,1483
【裁判日期】    901030
【裁判案由】    偽造有價證券等
【裁判全文】
臺灣板橋地方法院刑事判決                          九十年度訴字第一四八三號
    公  訴  人  臺灣板橋地方法院檢察署檢察官
    被      告  丁○○
    指定辯護人  甲○
右列被告因偽造有價證券等案件，經檢察官提起公訴（八十八年度偵字第一二○九四
號），甲○判決如左：
    主  文
丁○○連續意圖供行使之用，而偽造有價證券，處有期徒刑參年貳月。
偽造如附表所示之支票均沒收。
    事  實
一、丁○○與乙○○係朋友關係，在臺北縣三峽鎮○○路一四二號十六樓共同租屋居
    住，於民國八十七年十一月初某日，在前揭租屋住處，見乙○○所保管其叔叔丙○○所有之台北市第一信用合作社昆明分社空白支票三十一張（票號 FJ0000000
    至FJ0000000號）及台北市第三信用合作社營業部空白支票五十張（票號 AC0000
    000至AC0000000號），置放於抽屜未上鎖，遂意圖為自己不法之所有，徒手竊取
    之，得手後，丁○○未經上開支票所有人丙○○之授權，又基於行使偽造有價證
    券之概括犯意，於八十七年十一月間，連續在上開竊得之支票上偽造填寫發票金
    額、發票日期並於台北縣某印刻店利用不知情之成年店員偽造丙○○印章一枚（
    已丟棄未扣案）蓋於支票上，完成發票行為，並在票據背面偽造「乙○○」名義
    之署押背書而偽造私文書後，分別持以行使，向沈啟東等人清償債務或持向付款
    銀行提示或向他人調現（詳如附表所示）。嗣因乙○○發現上開支票遭竊通知丙○○，丙○○申報上開支票遭竊遺失，並向警方報案，附表所示支票，經提示後
    遭退票，經臺北市票據交換所通知警方循線查獲。
二、案經臺北縣警察局三峽分局報告台灣板橋地方法院檢察署檢察官偵查起訴。
    理  由
一、右揭事實，訊據被告丁○○坦承不諱，並經被害人丙○○於偵查中明確指訴及證
    人乙○○、沈啟東、黃則鋒、曾文謙、鄭昌文、鄭渭萍證述歷歷在卷，而被告丁○○經送請法務部調查局進行測謊結果，被告丁○○稱：「系爭支票是乙○○交
    給渠的；系爭支票不是渠竊取得來的；支票上的印章是乙○○交給渠使用的。」
    經測謊鑑定結果，被告丁○○呈現說謊之反應，此有該局八十九年十一月六日（
    八九）陸（三）字第89079046號鑑定通知書在卷可稽，被告之自白堪認與事實相
    符。此外，復有被告丁○○行使附表所示被害人丙○○同時遭竊之支票影本七張
    在卷可佐，事證明確，被告之犯行，亦堪認定。
二、核被告丁○○所為，係犯刑法第三百二十條第一項之竊盜罪與第二百零一條第一
    項之偽造有價證券罪暨同法第二百十六條、第二百十條之行使偽造私文書罪，按
    支票上之背書，係發票後之另一票據行為，在偽造之支票背面，偽造他人之署押
    為背書達行使之程度，自足以生損害於他人，屬另以行使偽造私文書之行為（最
    高法院五十九年度台上字第二五八八號判例參照），公訴人認係犯刑法第二百十
    七條之罪云云，容有誤會，起訴法條應予變更。被告利用不知情之成年人偽造印
    章為間接正犯，應與直接正犯負同一刑責。其偽造丙○○之印章蓋用於附表所示
    之支票上及偽造丙○○之署押，均係偽造有價證券之部分行為，應為偽造有價證
    券罪所吸收，不另論罪。又其偽造附表所示支票後持以行使，其行使偽造有價證
    券之輕度行為，應為偽造之重度行為所吸收，亦不另論罪。再其先後多次偽造有
    價證券犯行，時間緊接，犯罪構成要件相同，顯係基於概括犯意為之，應依連續
    犯論以一罪，並均依法加重其刑。而其所犯上開三罪間復有方法結果之牽連關係
    ，應從一重之連續偽造有價證券罪處斷。爰審酌被告因一時誤念竊取並偽造價證
    券，其犯罪之動機、目的、手段、知識程度、所生危害、及犯罪後之態度等一切
    情狀，量處如主文所示之刑，以示懲儆。
三、偽造如附表所示之支票柒紙，均依刑法第二百零五條規定宣告沒收。又附表上之
    支票上偽造之署押，既併同支票本身沒收，爰不另再單獨宣告沒收，另偽造之印
    章已丟棄滅失，亦不另為沒收之諭知，附此敘明。
據上論斷，應依刑事訴訟法第二百九十九條第一項前段，第二百零一條第一項、第二
百十六條、第二百十條、第三百二十條第一項、第五十五條、第五十六條、第二百零
五條，罰金罰鍰提高標準條例第一條前段，判決如主文。
本案經檢察官方伯勳到庭執行職務
中      華      民      國    九十      年      十      月     三十     日
                              臺灣板橋地方法院刑事第四庭
                                  法    官    徐  子  涵
右正本證明與原本無異。
如不服本判決，應於判決送達後十日內向甲○提出上訴狀 (應附繕本)。
                                  書 記 官    彭  麗  紅
中      華      民      國      九十      年    十一    月      一      日
論罪法條
刑法第二百零一條
意圖供行使之用，而偽造、變造公債票，公司股票或其他有價證券者，處三年以上十
年以下有期徒刑，得併三千元以下罰金。
行使偽造、變造之公債票、公司股票或其他有價證券或意圖供行使之用收集或交付於
人者，處一年以上七年以下有期徒刑，得併科三千元以下罰金。
刑法第二百十六條
行使第二百十條至第二百十五條之文書者，依偽造、變造文書或登載不實事項或使登
載不實事項之規定處斷。
行使第二百十條至第二百十五條之文書者，依偽造、變造文書或登載不實事項或使登
載不實事項之規定處斷。
刑法第二百十條
偽造、變造私文書，足以生損害於公眾或他人者，處五年以下有期徒刑。


司法院資訊處製作；財團法人民間司法改革基金會備份。
